【裁判字號】    97,訴,84
【裁判日期】    970430
【裁判案由】    清償借款
【裁判全文】
臺灣花蓮地方法院民事判決                97年度訴字第84號
原      告  甲○○
訴訟代理人  丁○○
被      告  乙○○
訴訟代理人  曾泰源律師
上列當事人間清償借款事件，本院於民國97年4月17日言詞辯論
終結，判決如下：
    主  文
被告應給付原告新臺幣伍拾玖萬元，及其中新臺幣貳拾伍萬元，
自民國96年10月30日起至清償日止，按年息6％計算之利息，另
其中新臺幣參拾肆萬元，自民國96年12月25日起至清償日止，按
年息6％計算之利息。
訴訟費用由被告負擔。
本判決第一項，於原告以新臺幣貳拾萬元為被告供擔保後，得假
執行，但被告如以新臺幣伍拾玖萬元為原告預供擔保，得免為假
執行。
    事實及理由
一、原告主張：
（一）原告持有被告所簽發，如附表所示之支票兩紙，詎於支票
      提示日為付款提示後，竟以存款不足為由遭退票，嗣經原
      告迭為催討，被告均置之不理，迄今仍未清償。票據行為
      為不要因行為，即不以給付之原因為要素而得成立之行為
      ，凡簽名於票據之人，不問原因如何，均須依票上所載文
      義負責，除執票人取得票據係出於惡意或詐欺者外，發票
      人不得以自己與執票人前手所存抗辯事由，對抗執票人，
      故被告雖於民國97年2月1日聲明異議，然被告既同意開立
      上開兩張票據，自應承擔票據責任，其嗣後所謂票據內容
      與當初其與訴外人丙○○之私下約定不符等語，一則純係
      被告與訴外人丙○○之約定，對原告並無效力，次則基於
      交易安定性，亦不足採。且票據行為為不要因行為，即不
      以給付之原因為要素而得成立之行為，凡簽名於票據之人
      ，不問原因如何，均須依票上所載文義負責，是認被告之
      答辯無理由。爰依票據關係，聲明：１、被告應給付原告
      新臺幣（下同）59萬元，及其中25萬元，自民國96年10月
      30日起至清償日止，按年息6％計算之利息，另其中34萬
      元，自96年12月25日起至清償日止，按年息6％計算之利
      息。２、原告願供擔保，請准宣告假執行。
（二）對被告抗辯所為之陳述：兩造並無約定若訴外人丙○○將
      房子設定抵押權給原告先生即訴外人丁○○，原告就拋棄
      對被告求償的權利並返還票據，原告當時是口頭對訴外人
      丙○○表示：訴外人丙○○必須將債務清償完畢，原告才
      不會找被告求償等語，且訴外人丁○○對訴外人丙○○房
      子設定的抵押權是第三順位。
二、被告則以：被告確實有借票與訴外人丙○○，供其向原告借
    款，如附表所示之兩張支票退票後，被告、原告、訴外人丙○○經多次協調折衷，協議由訴外人陳金水提供其所有，坐
    落在花蓮縣玉里鎮○○段第1850-17地號土地（以下簡稱系
    爭土地），及其上門牌號碼為花蓮縣玉里鎮○○街91號建物
    （以下簡稱系爭建物），供原告指定之訴外人丁○○設定
    100 萬元之抵押權，原告即拋棄對於被告求償之權利，並同
    意將票據返還。訴外人陳金水業依三方協議，於97年1月7日
    提供上開不動產供訴外人丁○○設定100萬元之抵押權，依
    民法第737條和解契約之規定，原告對被告之求償權業因拋
    棄而消滅，今原告再起訴請求被告給付票款，實與雙方協議
    相悖且違反誠信原則，自應予駁回，至於被告97年2月1日的
    異議事由，不再主張等語抗辯。並聲明：１、請將原告之訴
    駁回。２、如受不利判決，被告願供擔保，請准免予宣告假
    執行。
三、原告主張其持有被告所簽發，如附表所示之支票兩紙，原告
    於附表所載之支票提示日為付款提示時，遭付款人退票，被
    告迄今仍未清償票款之事實，業據其提出與所述相符之支票
    及退票理由單各二紙為證，被告對上開事實不爭執，對原告
    提出之支票及退票理由單各二紙的真正亦不爭執，原告主張
    此部分事實，自堪信為真實。
四、被告對本案為上開答辯，故本件爭點應在於：兩造與訴外人
    丙○○間，有無約定訴外人陳金水將系爭土地及建物供原告
    指定之訴外人丁○○設定100 萬元之抵押權後，原告即拋棄
    對被告求償之權利，並同意將如附表所示之兩張支票返還被
    告。按當事人主張有利於己之事實者，就其事實有舉證之責
    任，民事訴訟法第277條本文定有明文，被告主張兩造與訴
    外人丙○○間訂有上開和解契約，依法自負有舉證之責。經
    查，證人丙○○於本院結證稱：附表所示之支票兩紙，是伊
    跟被告借的票，因為伊欠原告錢，所以將這兩張支票給原告
    ，伊將系爭土地及建物設定抵押權給訴外人丁○○，是因為
    原告有口頭答應從代書那裡拿到抵押權的文件後，就會將附
    表所示之兩張支票還伊，之所以沒有在代書處要原告當場將
    附表所示之兩張支票提出，是因為伊相信原告，且原告當天
    沒有帶來，原告口頭答應要還支票的事情，代書應該沒有聽
    到，本件被告會知道系爭土地及建物被設定抵押權的事情，
    是因為被告被原告聲請本件支付命令後，被告來問伊，伊告
    訴被告之前就已經和原告有上開協議等語（見本院97年4月1
    7日言詞辯論筆錄），被告並提出系爭土地及建物之登記謄
    本（見本院卷第47頁至第50頁），證明訴外人丁○○確實在
    系爭土地及建物上，設定第三順位之抵押權。本院認為原告
    與訴外人丙○○既委請代書處理抵押權設定事宜，顯見當時
    已有專業人士，參與原告與訴外人丙○○之協議，則若原告
    當時確有承諾訴外人丙○○於系爭土地及建物設定抵押權後
    ，即將如附表所示之兩張支票返還訴外人丙○○，縱使原告
    當時未攜帶該兩張支票，訴外人丙○○為何不與原告訂立書
    面契約以資憑據？又為何不請代書作見證之人？況且訴外人
    丁○○在系爭土地及建物設定者，乃第三順位抵押權，其擔
    保性有限，更加令人質疑證人丙○○所證之真實性。退萬步
    而言，縱認證人丙○○所證為真，然此協議亦存在於原告與
    訴外人丙○○之間，要與被告所辯此乃兩造與訴外人丙○○
    間之三方協議有間，基於債之相對性原則，被告無權要求原
    告應將票據返還，自不得以此事由對抗原告依票據關係所為
    之請求，被告之抗辯為無理由。
五、從而，原告依票據關係請求被告給付如主文第1項所示之金
    額及利息，為有理由，應予准許。
六、兩造均陳明願供擔保，請求宣告假執行及免為假執行，經核
    均無不合，爰各酌定相當擔保金額予以准許。
七、本件事證已臻明確，兩造其餘攻擊防禦方法與舉證，均無礙
    勝負判斷，爰不一一論列，附此敘明。
八、據上論結，本件原告之訴有理由，依民事訴訟法第78條、第
    390條第2項、第392條，判決如主文。
中    華    民    國    97    年    4     月    30    日
                  臺灣花蓮地方法院民事庭
                      法      官  鄭光婷
上列為正本係照原本作成。
如不服本判決，應於送達後20日內，向本院提出上訴狀並表明上
訴理由，如於本判決宣示後送達前提起上訴者，應於判決送達後
20日內補提上訴理由書(須附繕本)。
中    華    民    國    97    年    4     月    30    日
                      法院書記官  蔡芬芳
支票附表：
┌─┬─────┬────┬─────┬─────┬──────┬───┐
│編│票號      │票面金額│發票日    │提示日    │付款人      │發票人│
│號│          │(新臺幣)│          │          │            │      │
├─┼─────┼────┼─────┼─────┼──────┼───┤
│1 │FA0000000 │25萬元  │96年10月30│96年10月30│玉溪地區農會│乙○○│
│  │          │        │日        │日        │            │      │
├─┼─────┼────┼─────┼─────┼──────┼───┤
│2 │FA0000000 │34萬元  │96年12月25│96年12月25│玉溪地區農會│乙○○│
│  │          │        │日        │日        │            │      │
└─┴─────┴────┴─────┴─────┴──────┴───┘


司法院資訊處製作；財團法人民間司法改革基金會備份。
